臺灣臺中地方法院刑事判決　100年度易字第2914號
公　訴　人　臺灣臺中地方法院檢察署檢察官
被　　　告　謝達鈞
上列被告因詐欺案件，經檢察官提起公訴（100年度偵字第17786
號），本院判決如下：
    主    文
謝達鈞幫助意圖為自己不法之所有，以詐術使人將本人之物交付
，處有期徒刑參月，如易科罰金，以新臺幣壹仟元折算壹日。
    犯罪事實
一、謝達鈞能預見將自己帳戶存摺影本、金融卡連同密碼交付他
    人使用，有幫助詐欺集團成員作為人頭帳戶，以供犯罪贓款
    出入所用，並使犯罪偵查機關無從查知其真正身分之可能，
    竟仍基於幫助他人犯詐欺罪之不確定故意，於民國100年4月
    30日下午5時許，在臺中市○○○路○段空軍一號客運站，以
    托運至桃園縣中壢市尊龍客運站之方式，將其前開設之臺中
    四張犁郵局帳號00000000000000號帳戶之存摺影本、提款卡
    及密碼，提供予姓名年籍不詳自稱「王經理」之成年男子，
    而容任他人使用上開金融機構帳戶以遂行詐欺取財之犯罪。
    嗣該「王經理」所屬詐欺集團成員取得謝鈞達之前揭郵局帳
    戶資料後，遂意圖為自己不法之所有，分別為下列詐欺取財
    犯行：
  (一)於100年5月2日晚上7時30分許，該詐欺集團某成員以電話向
    王秋嬋表示：伊在雅虎網站分期現金付款購買衣服時，因手
    續未完成，必須依其指示至郵局提款機做取消的動作，使王
    秋嬋陷於錯誤，於同日晚上7時45分許，至臺中市○○市○
    ○路1632號之超商附設提款機，依該犯罪集團成員指示操作
    ，將新臺幣（下同）2萬9984元（不含扣除之手續費17元）
    轉入謝達鈞所申辦之上開郵局帳戶（起訴書誤載為3萬元）
    ，旋遭不詳人士提領。
  (二)於100年5月2日晚上8時10分許，由該詐欺集團之某成員，喬
    裝成國泰世華商業銀行客服人員，持續撥打電話與林盈安聯
    絡，向林盈安佯稱其以該銀行消費付款時，誤將付款方式改
    為分期付款，必須做補正的動作，使林盈安陷於錯誤，於同
    日晚上8時30分許，至嘉義市○○路上之超商提款機，依該
    犯罪集團成員指示，將1萬108元（不含扣除之手續費17元）
    轉入上開謝達鈞所申辦之帳戶內，隨即遭不詳人士提領一空
    。嗣後因王秋嬋、林盈安分別察覺受騙，報警處理後，始查
    獲上情。
二、案經臺中市政府警察局太平分局報請臺灣臺中地方法院檢察
    署檢察官偵查起訴。
    理    由
壹、程序部分
一、(一)按被告以外之人（包括證人、鑑定人、告訴人、被害人及
    共同被告等）於審判外之陳述雖不符刑事訴訟法第159條之1
    至之4等4條之規定，而經當事人於審判程序同意作為證據，
    法院審酌該言詞陳述或書面陳述作成時之情況，認為適當者
    ，亦得為證據；當事人、代理人或辯護人於法院調查證據時
    ，知有刑事訴訟法第159條第1項不得為證據之情形，而未於
    言詞辯論終結前聲明異議者，視為有前項之同意，同法第
    159 條之5定有明文。立法意旨在於傳聞證據未經當事人之
    反對詰問予以核實，原則上先予排除。惟若當事人已放棄反
    對詰問權，於審判程序中表明同意該等傳聞證據可作為證據
    ；或於言詞辯論終結前未聲明異議，基於尊重當事人對傳聞
    證據之處分權，及證據資料愈豐富，愈有助於真實發見之理
    念，且強化言詞辯論主義，使訴訟程序得以順暢進行，上開
    傳聞證據亦均具有證據能力。本件檢察官所舉被害人王秋嬋
    、林盈安於警詢中所為陳述之證據能力，被告於本院準備程
    序中表示無意見，且未於言詞辯論終結前聲明異議，依上開
    規定，被害人等於警詢中之陳述已擬制同意有證據能力，本
    院審酌上開筆錄作成並無瑕疵，與本案待證事實間復具有關
    連性，認為以之作為本案之證據並無不當，自得採為證據。
    當，而有證據能力。(二)除法律另有規定外，實施刑事訴訟程
    序之公務員因違背法定程序取得之證據，其有無證據能力之
    認定，應審酌人權保障及公共利益之均衡維護，刑事訴訟法
    第158條之4定有明文。本案所引用之非供述證據，並無證據
    證明係實施刑事訴訟程序之公務員違背法定程序所取得，自
    應認均具有證據能力。
貳、實體部分
一、訊據被告謝達鈞固坦承於上開時、地將其開設之郵局帳戶存
    摺影本、提款卡及密碼，交予一真實姓名年籍不詳自稱「王
    經理」之成年男子，惟矢口否認有何幫助詐欺取財犯行，辯
    稱：伊係看到網路809人力銀行刊登的廣告去應徵工作，是
    臺中市○○路金錢豹的內勤助理，對方說是經紀傳播公司，
    與金錢豹有合作關係，要求伊提供存摺資料、提款卡、密碼
    ，伊是第一次應徵，經紀傳播公司做什麼伊不知道，伊那時
    急著用錢，想金錢豹公司那麼大，應該不會騙人，伊才將提
    款卡（含密碼）等資料交給對方云云。然查：
  (一)被害人王秋嬋、林盈安因誤信詐欺集團成員所提供之上開詐
    騙訊息，以致陷於錯誤，而分別於如犯罪事實欄所載時、地
    轉帳款項至被告所設上開郵局帳戶，並旋遭詐欺集團成員以
    提款卡領出所詐得款項等情，業經證人王秋嬋、林盈安於警
    詢時指訴綦詳，並有被告上開郵局帳戶之開戶資料（被告原
    名謝文豪）、查詢帳戶最近交易資料影本各1紙，及被害人
    王秋嬋提出之存摺備頁影本1紙（見本院第15頁）、被害人
    林盈安提出之個人化網路銀行帳戶交易明細影本1紙在卷可
    稽（雖王秋嬋於警詢時雖陳稱遭轉帳3萬元，惟依其嗣所補
    提之存摺備頁影本顯示其轉出之金額應為2萬9984元，核與
    卷附被告郵局帳戶之交易資料查符，是起訴書記載該轉帳金
    額為3萬元，尚有誤會，應予更正），堪認被告交付之郵局
    帳戶確遭不詳之詐欺集團使用於詐欺取財無訛。
  (二)被告雖辯稱伊也是詐欺被害人云云。然查：
  1.被告就其應徵工作之過程，於警詢中陳稱：「該員王經理之
    人稱其在518人力銀行看到我的求職資料才打電話要我應徵
    。」等語（見警卷第13頁），於本院準備程序時則陳稱：「
    我在網路上809人力銀行，我看到對方刊登的廣告才去應徵
    的，我沒有刊登自己的資料，隔天再上網看，網路資料就沒
    有了。我打網路上的電話過去，對方很積極打給我，寄帳戶
    資料過去之後，電話都不通了，廣告頁面也撤掉了。」等語
    （見本院卷第20頁），前後所供，顯有齟齬，且其於偵審過
    程中，始終未能提供相關之求職資料供查核，則其所謂求職
    乙節，是否屬實，已非無疑。
  2.次按金融卡之用途，僅能作為存、提款之工具，並無測試金
    融卡所有人之信用或誠信之功能，被告於警詢時供稱對方要
    其交付金融卡以查看信用是否正常，說詞明顯異於常理；再
    者，被告所稱應徵工作之過程，係以電話與「王經理」聯繫
    後，即將帳戶等資料以托運方式交付指定之客運站，業據被
    告供明在卷，並有托運單影本1紙在卷可稽（見警卷第27頁
    ），復參以被告於本院審理時供稱：對方公司在桃園，在桃
    園的那裡我不清楚，亦不知該「王經理」之真實姓名（見本
    院卷第30頁反面），其所述應徵工作之過程，曲折詭異，而
    被告於警詢時自承學歷為高職畢業，並於本院審理中陳稱曾
    應徵7-11便利超商，當時沒有要求提供金融卡查詢信用等語
    ，顯有求職之經驗，則前述求職過程及要求被告交付金融卡
    等物之理由，悖離常情，被告實無毫無所覺之理，此觀被告
    於偵查中自承：「（今天你工作，老闆要給你錢，他要檢查
    你金融卡及帳戶，是否合理？）不合理」「如果所交付金融
    卡的帳戶，裡面有30萬元，是否會交付金融卡?）當然不會
    」（見偵卷第20頁）等語可資佐證，則被告在此情形下，何
    以竟未多加聞問，即在未釐清對方資訊及相關權益前，逕行
    將其所有之帳戶以托運之方式交付予不詳之人？
  3.被告於警詢時辯稱對方係以0977***844號電話與其聯絡，而
    本院於審理中依職權調閱被告住處及持用之行動電話通聯紀
    錄結果，被告使用之0977***060號電話固有於100年4月30日
    下午3時59分許、4時22分許與上開電話通聯44秒、297秒之
    紀錄，有通聯紀錄在卷可稽，然上開通聯資料，僅能證明被
    告曾與該行動電話門號之持用人通話，然並未能因此得知渠
    等之通話內容為何，被告亦未能提出該電話即係求職廣告聯
    絡電話之相關資料供本院查核；且該門號直至2011年8月8日
    始因合約終止而停用，有亞太行動資料查詢1紙在卷可稽（
    見本院卷第24頁），即於上開聯絡時間後，尚有使用多時，
    亦與一般詐欺集團於詐騙得手後，多於短期內停話或遭強制
    停用之情形不同，是此部分亦無從資為對有利被告之認定。
  4.又按刑法之故意，分為直接故意與不確定故意，不確定故意
    係指行為人對於構成犯罪事實，預見其發生而其發生並不違
    背其本意，刑法第13條第2項定有明文。邇來詐欺集團使用
    他人之帳戶，作為指示被害人匯款工具之犯罪類型層出不窮
    ，並廣經媒體披載，衡情一般人對於該欲索取他人帳戶使用
    之人，是否作為合法使用，自應產生高度懷疑，被告對此難
    委為不知；再按持有帳戶提款卡及密碼，即可提領帳戶內之
    款項，此亦為使用帳戶者所熟知；且依被告所述，其係因急
    於謀職，即於尚未實際從事工作，且對該收取帳戶之人之真
    實姓名、年籍等資料毫無所悉之前，冒然將上開帳戶資料交
    付予初次見面之對方，則被告與使用該帳戶之人既非認識，
    屬毫無信賴關係之陌生人，竟仍同意提供，並於無確信該帳
    戶不至遭利用為犯罪之情形下，仍放任其使用，難認被告對
    此犯罪結果毫無預見，顯對該帳戶若供對方作為詐欺犯罪匯
    款之用，亦不違背其本意。故被告辯稱：伊僅係單純為求謀
    職而交付上開帳戶之提款卡並告知密碼，但無幫助他人從事
    詐欺犯罪之認識云云，並無足採。至被告雖陳稱其於應徵後
    第2天至警局報案的云云，然查，被告係於警員於99年5月3
    日下午巡邏線備勤務時接獲通報臺中市○○路四民郵局有警
    示帳戶，經前往處理而將被告帶回警局製作筆錄，有警員所
    製報告（見警卷第5頁）及被告之警詢筆錄在卷可稽，而斯
    時詐欺集團早於5月2日已遂其詐欺犯行，被告自難因此卸免
    本件其已成立之幫助詐欺犯行。是事證明確，被告幫助詐欺
    犯行堪予認定。
二、被告將其所有之銀行帳戶等提供予不詳成年人士作為詐欺取
    財犯罪之指定匯款帳戶，對詐欺犯行施以助力，為詐欺取財
    罪構成要件以外之行為，應以詐欺取財罪之幫助犯論之。核
    被告所為，係犯刑法第30條第1項前段、第339條第1項之幫
    助詐欺取財罪。被告幫助他人犯詐欺取財罪，為幫助犯，依
    刑法第30條第2項之規定，減輕其刑。又被告以一行為交付
    上開銀行帳戶提款卡及密碼供不詳之成年詐欺集團成員使用
    ，並侵害2位被害人之財產法益，為想像競合犯，依刑法第5
    5條前段之規定，應從一處斷。至被害人王秋嬋於100年5月2
    日晚上轉帳2萬9984元至被告提供之帳戶後，該犯罪集團成
    員復撥打電話給王秋嬋，告知其操作錯誤，必須提領7萬元
    至超商購買遊戲點數卡補救，使王秋嬋再度陷於錯誤，而依
    指示將其購買遊戲點數卡之序號及密碼告知該犯罪集團成員
    ，該集團成員因而取得遊戲點數之不法利益，固據被害人王
    秋嬋指訴甚明，並有超商購買點數之顧客聯等在卷可稽，惟
    本案被告之幫助行為，僅限於提供其所有之郵局帳戶供詐欺
    集團成員使用，難認其對詐欺集團上開詐欺得利之犯行資以
    助力，是詐欺集團此部分犯行與被告無涉，惟因此部分與前
    揭論罪科刑部分有一罪之關係，爰不另為無罪之諭知。爰審
    酌被告提供帳戶供他人非法使用，助長社會犯罪風氣及增加
    追緝犯罪之困難，並造成被害人財產上之損害，其行為殊屬
    不當，犯後否認犯行之犯後態度，惟念其本身並未實際參與
    詐欺取財之犯行，責難性較小，且無證據顯示其因提供上開
    帳戶獲利等一切情狀，量處如主文所示之刑，並諭知易科罰
    金之折算標準。
據上論斷，應依刑事訴訟法第299條第1項前段，刑法第339條第1
項、第30條第1項前段、第2項、第55條、第41條第1項前段，刑
法施行法第1條之1第1項、第2項前段，判決如主文。
本案經檢察官柯學航到庭執行職務。
中    華    民    國    100    年    11  月    14     日
                  刑事第十四庭  審判長法  官 吳幸芬
                                      法  官 劉麗瑛
                                      法  官 戴嘉慧
以上正本證明與原本無異。
如不服本判決應於收受判決後10日內向本院提出上訴書狀，並應
敘述具體理由；其未敘述上訴理由者，應於上訴期間屆滿後20日
內向本院補提理由書（均須按他造當事人之人數附繕本）「切勿
逕送上級法院」。
                                      書記官 黃珮華
中    華    民    國    100    年    11  月    14     日
附錄本案論罪科刑法條全文：
刑法第30條
（幫助犯及其處罰）
幫助他人實行犯罪行為者，為幫助犯。雖他人不知幫助之情者，
亦同。
幫助犯之處罰，得按正犯之刑減輕之。
第339條
意圖為自己或第三人不法之所有，以詐術使人將本人或第三人之
物交付者，處5年以下有期徒刑、拘役或科或併科1千元以下罰金
。
以前項方法得財產上不法之利益或使第三人得之者，亦同。
上列被告因詐欺案件，經檢察官